【裁判字號】    89,自,939
【裁判日期】    900214
【裁判案由】    詐欺
【裁判全文】
臺灣臺中地方法院刑事判決                          八十九年度自字第九三九號
    自  訴  人  乙○○
    被      告  甲○○
右列被告因詐欺案件，經自訴人提起自訴，本院判決如左：
    主  文
甲○○以詐術得財產上不法之利益，處有期徒刑肆月，如易科罰金，以參佰元折算壹
日。
    事  實
一、甲○○明知經濟狀況不佳，無支付能力，竟意圖為自己不法之利益，於民國八十
    八年四月二十三日，向乙○○表示願以每日租金新台幣（下同）五百元之對價，
    租用車牌號碼ＯＭ–八三一號計程車一部（該車靠行於北川交通事業有限公司）
    ，致乙○○誤以為其有支付能力而陷於錯誤，同意出租上開計程車予甲○○使用
    ，惟甲○○租得該計程車後，僅支付租金一個月又七天，自八十八年六月一日起
    至八十九年二月四日止，均未再依約給付租金，亦未將車輛駛還乙○○，合計積
    欠乙○○十餘萬元租金未償。嗣於八十九年二月四日，甲○○駕駛上開計程車行
    經台中市○○路與后庄路口時，適為乙○○發現，始行取回車輛，甲○○自知理
    虧，乃簽發到期日分為八十九年二月十五日、三月十五日、四月十五日、五月十
    五日及六月十五日之本票五紙（面額分為三萬元、三萬元、三萬元、三萬元及五
    萬元）予乙○○，詎屆票期，均告退票，乙○○乃對甲○○提起給付租金之民事
    訴訟，經承審法官勸諭和解，乃於八十九年八月二十四日，以十三萬三千一百元
    達成民事和解（八十九年度沙簡字第五五二號），詎甲○○仍未依和解筆錄履行
    付款條件，乙○○始知受騙。
二、案經乙○○提起自訴。
    理  由
一、訊據被告甲○○固不否認有向自訴人承租上開車牌號碼ＯＭ–八三一號計程車而
    未付清租金之事實，惟矢口否認有何詐欺犯行，並辯稱：伊有給付租金至八十八
    年六月底，其後因南下彰化代為處理親友事務，致未繼續駕車營業，伊曾告知自
    訴人上情，是自訴人同意伊繼續使用該車等語。惟查，右揭事實業據自訴人乙○
    ○於本院審理中指訴明確，而被告甲○○確曾向自訴人承租上開計程車而未付清
    租金等情，亦有自訴人所提出被告甲○○所簽發之本票五紙及本院八十九年度沙
    簡字第五五二號和解筆錄影本一份可資佐證，自訴人乙○○係因誤信被告甲○○
    會依期繳付租金之情況下，始應允將車輛出租予被告甲○○使用一節，應屬實在
    。次查，被告甲○○雖以前揭自訴人曾同意伊繼續使用該車等情置辯，惟為自訴
    人乙○○所否認，被告甲○○長期使用他人出租之營業小客車供為自身交通工具
    ，且自八十八年六月間起，至八十九年二月四日止，長達七個多月期間，均未依
    期給付租金，另於自訴人取回車輛之八十九年二月四日以後，歷經民事和解及本
    案審理期間，上開積欠之租金，迄今仍然分文未付，足見被告甲○○確有明知經
    濟狀況不佳，如未駕車營業即無支付能力，於租車後僅支付少許租金，隨後即未
    再支付租金，且無心駕車營業，並長期使用所租來之車，其顯有詐欺得利之犯意
    至為明顯，所辯不足採信。本案事證明確，被告甲○○犯行洵堪認定。
二、被告甲○○施用詐術，使自訴人陷於錯誤而將計程車出租予其使用，因而獲取不
    欲付費即得使用該車營業之利益。核其所為，係犯刑法第三百三十九條第二項之
    詐欺得利罪。爰審酌被告甲○○之素行、犯罪之動機、目的，在圖私利、犯罪手
    段尚屬平和、犯罪後態度及迄未賠償自訴人損失等一切情狀，量處如主文所示之
    刑，並諭知易科罰金之折算標準（按刑法第四十一條業於九十年一月十日修正公
    布，同年月十二日生效，修正後刑法第四十一條第一項前段規定「犯最重本刑為
    五年以下有期徒刑以下之刑之罪，而受六個月以下有期徒刑或拘役之宣告，因身
    體、教育、職業、家庭之關係或其他正當事由，執行顯有困難者，得以一元以上
    三元以下折算一日，易科罰金。」，與修正前刑法第四十一條規定「犯最重本刑
    為三年以下有期徒刑以下之刑之罪，而受六個月以下有期徒刑或拘役之宣告，因
    身體、教育、職業、家庭之關係，執行顯有困難者，得以一元以上三元以下折算
    一日，易科罰金。」不同。比較新舊法結果，以新法較有利於行為人，故依刑法
    第二條第一項前段規定，本件自應適用裁判時之法律即修正後刑法第四十一條第
    一項前段之規定，併此敘明）。
據上論斷，依刑事訴訟法第三百四十三條、第二百九十九條第一項前段，刑法第二條
第一項前段、第三百三十九條第二項、第一項，修正後第四十一條第一項前段，罰金
罰鍰提高標準條例第一條前段、第二條，判決如主文。
中      華      民      國    九十      年      二      月     十四     日
                                臺灣臺中地方法院刑事第七庭
                                    法  官  林  宗  成
右正本證明與原本無異。
如不服本判決，應於送達後十日內向本院提出上訴狀 （須附繕本） ，上訴於台灣高
法院台中分院。
        書記官
中      華      民      國    九十      年      二      月     十四     日
附錄法條：
刑法第三百三十九條：
意圖為自己或第三人不法之所有，以詐術使人將本人或第三人之物交付者，處五年以
下有期徒刑、拘役或科或併科一千元以下罰金。
以前項方法得財產上不法之利益或使第三人得之者，亦同。
前二項之未遂犯罰之。


司法院資訊處製作；財團法人民間司法改革基金會備份。
